【裁判字號】    98,審訴,4725
【裁判日期】    990830
【裁判案由】    毒品危害防制條例等
【裁判全文】
臺灣高雄地方法院刑事判決            98年度審訴字第4725號
公  訴  人  臺灣高雄地方法院檢察署檢察官
被      告  甲○○
上列被告因毒品危害防制條例等案件，經檢察官提起公訴（98年
度偵字第26734號），被告就被訴事實均為有罪陳述，經本院告
知簡式審判程序之旨，並聽取當事人之意見後，合議庭裁定由受
命法官獨任依簡式審判程序審理，判決如下：
    主  文
甲○○犯未經許可持有刀械罪，處有期徒刑肆月，減為有期徒刑
貳月，如易科罰金，以銀元參佰元即新臺幣玖佰元折算壹日，扣
案之手杖刀、武士刀各壹枝，均沒收。又持有第二級毒品，處有
期徒刑陸月，減為有期徒刑月，如易科罰金，以銀元參佰元即
新臺幣玖佰元折算壹日，扣案第二級毒品狄芬諾西萊共拾瓶（驗
前淨重柒拾玖點伍肆公克、驗後淨重柒拾玖點貳柒公克），
均沒收銷燬之。應執行有期徒刑捌月，減為有期徒刑肆月，如易
科罰金，以銀元參佰元即新臺幣玖佰元折算壹日，扣案之手杖刀
、武士刀各壹枝，均沒收；扣案第二級毒品狄芬諾西萊共拾瓶（
驗前淨重柒拾玖點伍肆公克、驗後淨重柒拾玖點貳柒公克）
，均沒收銷燬之。
    事  實
一、甲○○明知(一)手杖刀、武士刀均係槍砲彈藥刀械管制條例第
    4 條第1 項第3 款所定之管制刀械，依同條例第14條第3 項
    規定，非經中央主管機關許可，不得持有，竟基於持有管制
    刀械之犯意，於民國95年3 、4 月間，在高雄縣鳳山市「阿
    水伯」大賣場，以每枝新台幣（下同）1000元至2000元之價
    格，同時購入如附表編號十二、十三所示之手杖刀、武士刀
    各1 支後，放置在高雄縣大寮鄉○○路16巷14號7 樓租住處
    ，而未經許可而持有之。(二)狄芬諾西萊係毒品危害防制條例
    第2 條第2 項第1 款所稱之第二級毒品，竟基於持有第二級
    毒品之犯意，於同年3 、4 月間，在高雄市美術館附近，以
    3 萬元之價格，自真實姓名年籍不詳綽號「茶壺」之成年男
    子處，購入如附表編號十七所示之第二級毒品狄芬諾西萊共
    10瓶（驗前淨重79.354公克、驗後淨重79.273公克）後，放
    置在上開租住處內而持有之。嗣於同年5 月1 日22時30分許
    ，為警持搜索票在其高雄縣大寮鄉○○路16巷14號7 樓租住
    處查獲，並扣得如附表所示之物，始悉上情。
二、案經臺灣高雄地方法院檢察署檢察官自動檢舉偵查起訴。
    理  由
一、本件被告甲○○所犯均為死刑、無期徒刑、最輕本刑為3年
    以上有期徒刑以外之罪，其於準備程序中就被訴事實為有罪
    之陳述，經本院告知簡式審判程序之旨，並聽取當事人意見
    後，合議庭認宜進行簡式審判程序，爰依刑事訴訟法第273
    條之1第1項規定，裁定由受命法官獨任進行簡式審判程序，
    合先敘明。
二、上開犯罪事實均據被告甲○○於本院審理中坦承不諱；復有
    手杖刀、武士刀各1枝、第二級毒品狄芬諾西萊共10瓶扣案
    可憑。又手杖刀、武士刀各1枝，經送高雄市政府鑑驗結果
    ，認手杖刀，刀柄長18公分，刀刃長49.5公分；武士刀，刀
    柄長24公分，刀刃長65公分，均已開鋒，屬槍砲彈藥刀械管
    制條例公告管制之刀械，此有高雄市政府警察局刀械鑑驗小
    組98年9月21日高市警左分偵字第0980025569號工作鑑定結
    果紀錄表暨函附送刀械鑑驗照相紀錄表1份在案足憑。另扣
    案之瓶裝圓形白色小顆錠劑共10瓶，經送鑑驗結果，均係第
    二級毒品狄芬諾西萊（驗前淨重79.354公克、驗後淨重79.
    273 公克），此有高雄醫學大學附設中和紀念醫院檢驗報告
    1 紙附卷可稽，足認被告自白均核與事證相符，自得為認定
    被告犯罪之依據。故本件事證明確，被告犯行均堪以認定。
三、按被告行為後，刑法及刑法施行法業於95年7月1日修正施行
    ，參酌最高法院95年5月23日刑事庭第8次會議決議、95年11
    月7日95年度第21次刑事庭會議決議意旨，應適用新刑法第2
    條第1項之規定，為「從舊從輕」之比較。另於比較時應就
    罪刑有關之共犯、未遂犯、想像競合犯、牽連犯、連續犯、
    結合犯，以及累犯加重、自首減輕暨其他法定加減原因（如
    身分加減）與加減比例等一切情形，本於統一性及整體性原
    則，綜其全部罪刑之結果而為比較，本院審酌：
(一)、罰金刑部分：被告行為後，刑法第33條第5款業已修正施行
    ；修正後刑法第33條第5款規定「罰金：新臺幣1,000元以上
    ，以百元計算之。」，與修正前刑法第33條第5款規定「罰
    金：1元以上。」不同。比較新舊法結果，以舊法較有利於
    行為人。
(二)、易科罰金部分：被告行為後，罰金罰鍰提高標準條例第2條
    業已刪除，而刑法第41條第1項前段關於易科罰金之折算標
    準已由舊法之銀元100元、200元、300元修正為新臺幣1,000
    元、2,000元、3,000元，因屬科刑規範事項之變更，其折算
    標準為裁判時所應諭知，自有就新舊法規定比較之必要，經
    比較新舊法結果，以被告行為時之舊法較為有利於被告。
(三)、定應執行刑部分：修正後刑法第51條規定，將第5款關於宣
    告多數有期徒刑，定其應執行刑之規定，修正為合併應執行
    之刑不得逾30年，經與修正前不得逾20年之規定相較，自以
    修正前之規定較有利於被告。
(四)、又被告行為後，槍砲彈藥刀械管制條例雖歷經97年11月26日
    、98年5月27日2次修正，惟該條例第14條並未修正，故不生
    新舊法比較之問題，應依一般法律適用原則，逕依修正後之
    現行規定論處。
(五)、按被告為犯罪事實(二)所示持有第二級毒品之行為後，毒品危
    害防制條例於98年5 月20日修正公佈，自公佈後六個月施行
    。本案既在該條例施行後，於適用相關修正條文時，自應予
    以為新舊法之比較。據此，本案應依刑法第2 條第1 項規定
    ，依「從舊從輕」原則而為比較；而毒品危害防制條例第11
    條有關持有毒品之處罰規定，修正後同條例第11條之部分，
    將原第3 項之規定，改列為第7 項，並刪除原第4 項之規定
    ，同時增列第3 項至第6 項之規定，其中第4 項新增規定為
    ：「持有第二級毒品純質淨重20公克以上者，處六月以上五
    年以下有期徒刑，得併科新台幣七十萬元以下罰金」，而修
    正前同條例第11條第2 項、第4 項分別規定，「持有第二級
    毒品者，處二年以下有期徒刑、拘役或新台幣3 萬元以下罰
    金」「持有毒品達一定數量者，加重其刑至2 分之1 ，其標
    準由行政院定之」，又依行政院93年1 月7 日所發佈之「轉
    讓持有毒品加重其刑之數量標準」第2 條規定：「轉讓、持
    有毒品達一定數量者，加重其刑至2 分之1 ，其標準如下：
    一、第一級毒品：淨重5 公克以上。二、第二級毒品：淨重
    10 公 克以上。三、第三級毒品：淨重20公克以上。前項所
    稱淨重，指除去包裝後之毒品重量。」。經比較修正前、後
    之規定，以修正前毒品危害防制條例第11條之規定較有利於
    被告。綜合上述修正前、後整體比較結果，自應適用被告行
    為時之法律，即修正前刑法及毒品危害防制條例之相關規定
    ，予以論處。
四、核被告甲○○犯罪事實(一)所為，係犯槍砲彈藥刀械管制條例
    第14條第3 項之未經許可持有刀械罪；犯罪事實(二)所為，係
    犯修正前毒品危害防制條例第11條第2 項之持有第二級毒品
    罪。又槍砲彈藥刀械等違禁物，所侵害者為社會法益，如持
    有之客體種類相同（同為手槍，或同為子彈者），縱令持有
    之客體有數個（如數支手槍或數顆子彈），仍為單純一罪，
    不發生想像競合犯之問題（最高法院92年度台上字第2121號
    判決參照），從而，本案被告雖持有2 把刀械，惟仍屬單純
    一罪，檢察官認被告係以一行為觸犯數罪名，應依刑法第55
    條規定從一重處斷，容有誤會，併此敘明。被告於犯罪事實
    所示之時起至95年5 月1 日查獲時止持有上開刀械、毒品之
    行為，均為繼續犯，應各論以一罪。其持有第二級毒品狄芬
    諾西萊之淨重已逾20公克，應依修正前毒品危害防制條例第
    11 條 第4 項之規定，加重其刑至二分之一。被告上開未經
    許可持有刀械及持有第二級毒品罪間，犯意各別，行為互異
    ，應予分論併罰。爰審酌被告不知自愛，未經許可持有管制
    刀械及國家所嚴格管制之第二級毒品，其持有毒品數量非微
    ，對於他人生命、身體以及社會治安造成潛在危害甚鉅，所
    為實不宜輕縱；惟念並未查獲上開刀械曾從事不法用途，所
    生危害程度非鉅，及其犯後均坦承持有犯行等一切情狀，分
    別量處如主文所示之刑及諭知易科罰金之折算標準，並定其
    應執行之刑及諭知易科罰金之折算標準，藉資懲儆。又被告
    犯罪時間均在96年4 月24日之前，且宣告刑在有期徒刑1 年
    6 月以下，應依中華民國九十六年罪犯減刑條例第2 條第1
    項第3 款、第7 條之規定，減為如主文所示之刑及諭知易科
    罰金折算標準。又槍砲彈藥刀械管制條例第4 條第1 項第3
    款所列之各式刀械，非經主管機關許可，不得持有，同條例
    第6 條定有明文，是扣案之手杖刀、武士刀各1 枝，均係違
    禁物，應依刑法第38條第1 項第1 款規定，併予宣告沒收。
    扣案第二級毒品狄芬諾西萊共10瓶（驗前淨重79.354公克、
    驗後淨重79.273公克），依毒品危害防制條例第18條第1 項
    前段規定，不問屬於被告與否，均宣告沒收銷燬之。至因鑑
    驗所耗損部分，既已滅失，自毋庸宣告沒收銷燬，併此敘明
    。至附表編號十二、十三、十七以外之扣案物，既無證據證
    明與本案被告持有刀械或持有毒品犯行相關，自不得於本案
    宣告沒收，併此指明。
五、被告曾於本院審理中辯稱「其持有第二級毒品部分，已經過
    觀察、勒戒及強制戒治處分執行完畢」云云。查其前因施用
    毒品案件，於89年1 月1 日16時30分許，在高雄市○○區○
    ○路118 號4 樓，由警持搜索票查獲，並扣得吸食器1 組、
    殘餘晶體膠袋1 只，經警採集其尿液送驗後，呈甲基安非他
    命陽性反應，由本院以89年度毒聲字第1393號裁定令入勒戒
    處所施以觀察、勒戒處分。惟因被告通緝在逃，遲至95年5
    月11日凌晨2 時35分許，另因殺人未遂等案件，在高雄市苓
    雅區○○○路105 號「麗尊大酒店1008號房」為警逮捕，並
    扣得第二級毒品甲基安非他命13包（除其中1 包呈甲基安非
    他命陰性反應外，餘均呈甲基安非他命陽性反應）、吸食器
    1 組、殘餘晶體膠袋2 只，經採集其尿液送驗後，呈甲基安
    非他命陰性反應，始由本院以95年度聲字第2218號裁定許可
    執行前開本院89年度毒聲字第1393號之觀察、勒戒處分。因
    執行結果認有繼續施用毒品傾向，復經本院以95年度毒聲字
    第1988號裁定令入戒治處所施以強制戒治處分，於96年10月
    11 日 執行完畢釋放，由臺灣高雄地方法院檢察署檢察官以
    96 年 度戒毒偵字第372 號為不起訴處分確定，扣案之安非
    他命12包、吸食器2 組、殘餘晶體膠袋3 只，另由本院以98
    年度審聲字第4010號單獨宣告沒收等情，經本院調取臺灣高
    雄地方法院檢察署96年度戒毒偵字第3720號全卷核閱無訛，
    是本案被告於95年3 、4 月間持有第二級毒品狄芬諾西萊之
    事實，既未為其89年1 月間施用毒品之事實所吸收，本院自
    應予以審究，附此敘明。
據上論斷，應依刑事訴訟法第273條之1第1項、第299條第1項前
段，槍砲彈藥刀械管制條例第14條第3 項，修正前毒品危害防制
條例第第11條第2 項、第4 項、毒品危害防制條例第18條第1 項
前段，刑法第2 條第1 項前段、第11條、第38條第1 項第1 款，
修正前刑法第41條第1 項前段、第51條第5 款、第9 款，廢止前
罰金罰鍰提高標準條例第1 條、第2 條前段，中華民國九十六年
罪犯減刑條例第2 條第1 項第3 款、第7 條，判決如主文。
本案經檢察官杜妍慧到庭執行職務
中    華    民    國    99    年     8    月    30    日
                  刑事第十庭    法  官  李代昌
以上正本證明與原本無異。
如不服本判決應於收受送達後10日內向本院提出上訴書狀，並應
敘述具體理由；如未敘述上訴理由者，應於上訴期間屆滿後20日
內向本院補提理由書（均須按他造當事人之人數附繕本）「切勿
逕送上級法院」。
中    華    民    國    99    年     8    月    30    日
                                書記官  黃振祐
附錄本判決論罪科刑所適用之法條：
槍砲彈藥刀械管制條例第14條
未經許可，製造、販賣或運輸刀械者，處三年以下有期徒刑，併
科新台幣一百萬元以下罰金。
意圖供自己或他人犯罪之用，而犯前項之罪者，處六月以上五年
以下有期徒刑，併科新台幣三百萬元以下罰金。
未經許可，持有或意圖販賣而陳列刀械者，處一年以下有期徒刑
、拘役或新台幣五十萬元以下罰金。
第一項及第二項之未遂犯罰之。
毒品危害防制條例第11條
持有第一級毒品者，處三年以下有期徒刑、拘役或新臺幣五萬元
以下罰金。
持有第二級毒品者，處二年以下有期徒刑、拘役或新臺幣三萬元
以下罰金。
持有第一級毒品純質淨重十公克以上者，處一年以上七年以下有
期徒刑，得併科新臺幣一百萬元以下罰金。
持有第二級毒品純質淨重二十公克以上者，處六月以上五年以下
有期徒刑，得併科新臺幣七十萬元以下罰金。
持有第三級毒品純質淨重二十公克以上者，處三年以下有期徒刑
，得併科新臺幣三十萬元以下罰金。
持有第四級毒品純質淨重二十公克以上者，處一年以下有期徒刑
，得併科新臺幣十萬元以下罰金。
持有專供製造或施用第一級、第二級毒品之器具者，處一年以下
有期徒刑、拘役或新臺幣一萬元以下罰金。
附表
┌──┬─────────┬────┬────┬───────────┬───────┐
│編號│  物品名稱及數量  │取得時間│取得地點│備                  註│   證據出處   │
├──┼─────────┼────┼────┼───────────┼───────┤
│ 一 │信號彈1顆         │民國94年│臺南火車│非管制爆裂物          │A卷第78頁     │
│    │                  │5月間某 │站後方之│                      │              │
│    │                  │日      │軍用品店│                      │              │
├──┼─────────┼────┼────┼───────────┼───────┤
│ 二 │信號槍1枝         │同上    │同上    │非管制槍械            │A卷第78頁     │
├──┼─────────┼────┼────┼───────────┼───────┤
│ 三 │信號槍子彈4顆     │同上    │同上    │非管制子彈或爆裂物    │A卷第78頁     │
├──┼─────────┼────┼────┼───────────┼───────┤
│ 四 │榴彈發射器1枝     │同上    │同上    │非國軍制式武器        │A卷第82、83頁 │
├──┼─────────┼────┼────┼───────────┼───────┤
│ 五 │槍榴彈2顆         │同上    │同上    │非國軍制式武器        │A卷第82、83頁 │
├──┼─────────┼────┼────┼───────────┼───────┤
│ 六 │手榴彈1顆         │同上    │同上    │無殺傷力；非管制之炸彈│B卷第69頁     │
│    │                  │        │        │主要組成零件          │              │
├──┼─────────┼────┼────┼───────────┼───────┤
│ 七 │非制式空氣手槍1枝 │同上    │同上    │無殺傷力              │A卷第95頁     │
│    │（槍枝管制編號：高│        │        │                      │              │
│    │鑑0000000000號）  │        │        │                      │              │
├──┼─────────┼────┼────┼───────────┼───────┤
│ 八 │CO2鋼瓶3支        │同上    │同上    │無殺傷力              │A卷第95頁     │
├──┼─────────┼────┼────┼───────────┼───────┤
│ 九 │改造子彈（無火藥）│不詳    │不詳    │無殺傷力              │B卷第11頁     │
│    │2顆               │        │        │                      │              │
├──┼─────────┼────┼────┼───────────┼───────┤
│ 十 │開山刀1枝         │不詳    │高雄縣鳳│非管制刀械            │A卷第84、85、 │
│    │                  │        │山市之「│                      │86頁          │
│    │                  │        │阿水伯」│                      │              │
│    │                  │        │大賣場  │                      │              │
├──┼─────────┼────┼────┼───────────┼───────┤
│十一│武士刀（小）1枝   │不詳    │同上    │非管制刀械            │A卷第84、85、 │
│    │                  │        │        │                      │87頁          │
├──┼─────────┼────┼────┼───────────┼───────┤
│十二│手杖刀1枝         │不詳    │同上    │管制刀械，另行起訴    │A卷第84、85、 │
│    │                  │        │        │                      │88頁          │
├──┼─────────┼────┼────┼───────────┼───────┤
│十三│武士刀（大）1枝   │不詳    │同上    │管制刀械，另行起訴    │A卷第84、85、 │
│    │                  │        │        │                      │89頁          │
├──┼─────────┼────┼────┼───────────┼───────┤
│十四│麻黃鹼, 假麻黃鹼  │95年3月 │不詳    │非毒品或管制藥物      │A卷第91頁     │
│    │0.341公克（驗後淨 │或4月間 │        │                      │              │
│    │重）              │某日    │        │                      │              │
├──┼─────────┼────┼────┼───────────┼───────┤
│十五│白色不明結晶5.2公 │同上    │不詳    │非毒品或管制藥物      │A卷第91頁     │
│    │克（驗後淨重）    │        │        │                      │              │
├──┼─────────┼────┼────┼───────────┼───────┤
│十六│含第二級毒品甲基安│同上    │不詳    │已經本署96年度戒毒偵字│A卷第91頁     │
│    │非他命成分之殘渣袋│        │        │第372 號不起訴處分確定│              │
│    │夾鍊袋1 個（量微無│        │        │，另單獨聲請沒收      │              │
│    │法秤重）          │        │        │                      │              │
├──┼─────────┼────┼────┼───────────┼───────┤
│十七│第二級毒品狄芬諾西│同上    │不詳    │另行起訴              │A卷第92頁     │
│    │萊10瓶（驗前淨重  │        │        │                      │              │
│    │79.354公克，驗後淨│        │        │                      │              │
│    │重79.273公克）    │        │        │                      │              │
│    │                  │        │        │                      │              │
├──┼─────────┼────┼────┼───────────┼───────┤
│十八│防彈衣2件         │94年5月 │臺南火車│拋棄                  │              │
│    │                  │間某日  │站後方之│                      │              │
│    │                  │        │軍用品店│                      │              │
├──┼─────────┼────┼────┼───────────┼───────┤
│十九│夾鍊袋3包         │不詳    │不詳    │拋棄                  │              │
├──┼─────────┼────┼────┼───────────┼───────┤
│二十│電子磅秤1台       │同上    │同上    │拋棄                  │              │
├──┼─────────┼────┼────┼───────────┼───────┤
│廿一│安非他命吸食器2組 │同上    │同上    │拋棄                  │              │
├──┼─────────┼────┼────┼───────────┼───────┤
│廿二│小鐵盒1個         │同上    │同上    │                      │              │
├──┼─────────┼────┼────┼───────────┼───────┤
│廿三│行動電話11支      │同上    │同上    │                      │              │
├──┼─────────┼────┼────┼───────────┼───────┤
│廿四│平台6組           │同上    │同上    │                      │              │
├──┼─────────┼────┼────┼───────────┼───────┤
│廿五│小鑽床1個         │同上    │同上    │                      │              │
├──┼─────────┼────┼────┼───────────┼───────┤
│廿六│小砂輪1組30支     │同上    │同上    │                      │              │
├──┼─────────┼────┼────┼───────────┼───────┤
│廿七│小電鑽1支         │同上    │同上    │                      │              │
├──┼─────────┼────┼────┼───────────┼───────┤
│廿八│銼刀1支           │同上    │同上    │                      │              │
├──┼─────────┼────┼────┼───────────┼───────┤
│廿九│鑽頭7支           │同上    │同上    │                      │              │
├──┼─────────┼────┼────┼───────────┼───────┤
│三十│塑膠盒1個         │同上    │同上    │                      │              │
└──┴─────────┴────┴────┴───────────┴───────┘

司法院資訊處製作；財團法人民間司法改革基金會備份。
